【裁判字號】    94,訴緝,69
【裁判日期】    950208
【裁判案由】    強盜等
【裁判全文】
臺灣彰化地方法院刑事判決              94年度訴緝字第69號
公  訴  人  臺灣彰化地方法院檢察署檢察官
被      告  甲○
                    另案於臺灣臺中監獄執行中
選任辯護人  袁烈輝律師
上列被告因強盜等案件，經檢察官提起公訴（九十年度偵字第六
五五三號、九十一年度偵字第一九六號），本院判決如下：
        主  文
甲○攜帶兇器竊盜，因脫免逮捕，而當場施以強暴，未遂，累犯
，處有期徒刑肆年。
        事  實
一、甲○有違反麻醉藥品管理條例、贓物等前科，嗣於民國八十
    八年三月間因贓物案件，經本院於八十八年十一月一日判處
    有期徒刑四月確定，並於八十九年一月六日易科罰金執行完
    畢。仍不知悔改，復與王秋澤（民國五十九年三月十五日生
    ，已於九十年三月七日死亡）共同基於意圖為自己不法所有
    之犯意聯絡，於八十九年十一月二十日凌晨四時許，由甲○
    駕駛其與王秋澤共同竊得之車牌號碼ＧＬ－六二九０號自用
    小貨車（甲○原係竊來欲載運冷氣之用，竊盜部分業經臺灣
    高等法院臺中分院判處有期徒刑三年六月確定），搭載王秋
    澤至彰化縣員林鎮○○里○○○路四０四號前，推由王秋澤
    持其所有，客觀上足以對人之生命、身體、安全構成威脅，
    具有危險性之六角扳手一支（未扣案，已不知去向），著手
    竊取乙○○所有停放在該處之吊車，甲○則在上開自用小貨
    車上把風接應。嗣因王秋澤誤觸該吊車之喇叭，為乙○○發
    現而未得手，王秋澤乃趁隙逃逸無蹤。乙○○因發現甲○在
    旁把風，乃上前抓住坐在車內甲○之衣服，甲○遂將車窗搖
    上，乙○○再攀住甲○所駕駛之上開自用小貨車車門把手，
    另一手抓住照後鏡欲予逮捕，甲○竟為脫免逮捕，駕駛上開
    自用小貨車將乙○○拖行二十餘公尺，致乙○○跌倒於地，
    而受有左膝蓋擦傷（傷害部分於偵查中己撤回告訴）；乙○
    ○之妻弟丙○○見狀，即駕駛車牌號碼ＱＲ－七一０一號自
    用小客車附載乙○○隨後追捕，途經彰化縣員林鎮○○路及
    南投縣碧山路、復興路口，然仍於追緝至南投縣草屯鎮○○
    路與儒林街口時，為甲○棄車逃逸。嗣經南投縣警察局草屯
    分局員警於上開自用小貨車手剎車桿上採得指紋比對確認結
    果，與甲○之指紋相符，始循線查悉上情。
二、案經南投縣警察局草屯分局報請臺灣彰化地方法院檢察署檢
    察官偵查起訴。
        理  由
一、訊據被告甲○固坦承有於前揭時間，駕駛上開自用小貨車與
    王秋澤到達彰化縣員林鎮○○里○○○路四０四號前，並於
    王秋澤持六角扳手行竊未遂後駕車逃逸，惟矢口否認有前揭
    犯行，辯稱：伊並沒有與王秋澤共同竊取乙○○之吊車，也
    沒有以其所駕駛之自用小貨車拖行乙○○二十餘公尺云云。
    惟查：（一）證人乙○○於本院審理時證稱：其於警詢、偵
    查中所為之指述均屬實在，當時有二個人來偷車，其中人一
    從伊的吊車上跳下來往東邊跑走，伊去追，但追不到，就回
    頭，看到小貨車要倒車逃跑，才上前去抓他；伊到時被告的
    車窗玻璃已經往上搖起來，但還有空隙，伊就伸進去抓他，
    伊抓到被告的衣服，被告就將車窗玻璃一直往上搖起，伊怕
    手被夾到，就趕快伸出來，再一手抓住車門把手，另一手抓
    住照後鏡，並跟著他的車跑了二、三十公尺，之後跌倒於地
    ，致左膝蓋擦傷等語。又證人乙○○確因被告開車拖行致受
    上開傷害，業據證人丙○○於本院審理時證稱：當時伊住二
    樓，乙○○住三樓，他跑下樓，伊聽到開鐵門及喊叫「你們
    在幹什麼」的聲音，就跟著下樓，看到有一個人從吊車的右
    邊跑，另一個人開車，乙○○與要開車的人糾纏在一起，乙
    ○○跑了約二、三十公尺後，伊看到他跌倒，就轉身回去辦
    公室拿車子的鑰匙及行動電話去追開車的人，因乙○○跌倒
    的地方有一個垃圾桶，也有路燈，所以看的滿清楚的；乙○
    ○當時穿短褲所以伊有看到他膝蓋破的很嚴重，手部也擦傷
    等語。另經檢察官於九十年二月二十一日勘驗證人乙○○之
    傷勢，其左膝確留有三×三公分之疤痕，有該日之勘驗筆錄
    在卷可按（參臺灣彰化地方法院檢察署九十年度偵字第一一
    八六號偵查卷第三十一頁反面）。綜觀前開二證人所述，證
    人乙○○如未遭被告拖行，其左膝蓋何以會受傷，且其與被
    告甲○並無恩怨，並已與被告達成民事和解（詳卷附和解書
    ，參臺灣彰化地方法院檢察署九十年度偵字第二二四九號偵
    查卷第四十八頁），原諒被告犯行，應無誣陷被告之理由及
    必要，足徵證人乙○○前開所為之證述應屬真實。（二）被
    告辯稱其與王秋澤各駕駛一部車輛前往被害人處，且伊不知
    王秋澤要竊車云云。然其於本院供稱：王秋澤當天晚上駕駛
    之車輛為ＢＭＷ牌自用小客車等語。按ＢＭＷ牌自用小客車
    之價值甚高，此為公眾所知之事，本件僅被告與王秋澤二人
    前往竊車，如係其二人各自駕駛一部車輛前往竊車，被告並
    坐在自用小貨車上把風，則其等竊得吊車後，豈不是要將Ｂ
    ＭＷ牌自用小客車留在現場，始能將竊得之吊車開走，實有
    違常理，顯見被告辯稱其與王秋澤各駕駛一部車輛前往被害
    人住處，已有不實之處。另被告於偵查中供稱：伊有與王秋
    澤偷上開自用小貨車，因伊欠王秋澤的錢，在八十九年十一
    月二十日凌晨一、二時許，王秋澤叫伊駕駛他的ＢＭＷ牌自
    用小客車載他到二林鎮某處，他即持一支六角扳手偷車牌號
    碼ＧＬ－六二九０號自用小貨車，得手後他告訴伊該車是用
    來載冷氣的，偷到後並要伊開該車，他自己開ＢＭＷ牌自用
    小客車離開現場；（檢察官問：為何吊車車主發現，你便開
    車逃走？）伊因明知王秋澤要偷吊車，會怕，故逃走等語（
    參臺灣彰化地方法院檢察署九十年度偵字第二二四九號偵查
    卷第十七頁反面、第十八頁反面）。再於本院審理時供稱：
    伊知道王秋澤是拿六角扳手偷吊車，偷吊車距離偷上開自用
    小貨車的時間大約一個小時；因王秋澤偷吊車時誤觸喇叭，
    直覺上感覺到他在偷車，所以會怕，就趕快走等語。如被告
    上開供述，被告與王秋澤偷上開二部車輛，前後時間僅約距
    一個小時，被告並承認第一部自用小貨車係伊與王秋澤共同
    行竊，且竊取第二部車時是在凌晨四時許，其並與王秋澤共
    同前往，按諸常理豈會不知係為偷車始至被害人乙○○之住
    處。又其於偵審中均供稱知道王秋澤在偷吊車，如不是在為
    王秋澤把風，其何以不先行離去，足見被告前開辯稱，係卸
    責之詞，不足採信。（三）被告選任辯護人辯稱：六角扳手
    並非兇器云云。惟按刑法第三百二十一條第一項第三款之攜
    帶兇器竊盜罪，係以行為人攜帶兇器竊盜為其加重條件，此
    所謂兇器，其種類並無限制，凡客觀上足對人之生命、身體
    、安全構成威脅，具有危險性之兇器均屬之，最高法院著有
    七十九年度台上字第五二五三號判例。本件共同被告王秋澤
    係以六角扳手一支行竊，自足以為殺傷人之身體、生命之器
    械，顯為具有危險性之兇器，被告辯護人認六角扳手非屬兇
    器，容有誤會。（四）互核證人乙○○、丙○○經詰問後所
    為之證述情節，均相符合，且證人二人與被告亦無恩怨故舊
    ，證人乙○○並已與被告達成民事和解，已如前述，當無設
    詞誣陷被告之理，是其二人所為之證述，當堪採信。此外，
    復有被告駕駛之車牌號碼ＧＬ－六二九０號自用小貨車照片
    八幀、內政部警政署刑事警察局八十九年十二月十四日（八
    九）刑紋字第一九五一二０號鑑驗書一紙附卷可資佐證。從
    而，被告前揭所辯，無非係事後卸責之詞，要無可採，本件
    事證業已明確，被告犯行堪以認定。
二、按刑法第三百二十九條之準強盜罪，係以竊盜或搶奪，因防
    護贓物，脫免逮捕或煙滅罪證，而當場施以強暴脅迫者為構
    成要件。所謂強暴，指直接或間接對於人之身體施以暴力而
    言。本件上訴人於搶奪被害人手握之皮包，得手後騎乘機車
    逃離時，為被害人奮力緊抓住衣服，上訴人不顧被害人之安
    危，強行加速駛離，而將被害人拖行約十公尺，致其受有雙
    手手肘、左手肩膀、右腳膝等處擦傷，其主觀犯意在於防護
    贓物、脫免逮捕甚明，客觀上亦難認純屬掙脫之舉而謂非當
    場施以強暴，原判決因而論以準強盜罪，並無不合，最高法
    院著有九十四年度台上字第五二六七號判決。次按刑法第三
    百二十九條之以強盜論，即以強盜罪相當條文處罰之意，並
    非專以第三百二十八條第一項之強盜論，故第三百三十條所
    謂犯強盜罪，不僅指自始犯強盜罪者而言，即依第三百二十
    九條以強盜論者，亦包括之，如此項準強盜有第三百二十一
    條第一項各款情形之一，自應依第三百三十條論處。上訴人
    果有於夜間侵入他人住宅行竊，因被事主發覺急追，為防護
    贓物，脫免逮捕，乃以竊得手槍，對天連放兩響情事，則其
    所犯之準強盜罪，已具有刑法第三百二十一條第一項第一款
    之情形，即應依同法第三百三十條第一項於夜間侵入住宅強
    盜罪論處，最高法院著有四十二年度台上字第五二三號判例
    ，先予敘明。
三、再按刑法準強盜罪，係以竊盜或搶奪為前提，在脫免逮捕之
    情形，其竊盜或搶奪既遂者，即以強盜既遂論，如竊盜或搶
    奪為未遂，即以強盜未遂論；刑法第三百二十九條所謂當場
    ，固不以實施竊盜或搶奪者尚未離去現場為限，即已離盜所
    而尚在他人跟蹤追躡中者，仍不失為當場，最高法院六十八
    年度台上字第二七七二號、二十八年上字第一九八四號判例
    可資參照。本件被告甲○係於共同被告王秋澤持足供兇器之
    六角扳手行竊未遂，即為被害人發現，然被告為脫免逮捕，
    竟以自用小貨車拖行被害人，致被害人受有左膝蓋擦傷之傷
    害，此行為自該當於刑法第三百二十九條及第三百三十條第
    一項（有刑法第三百二十一條第一項第三款之情形），核其
    所為，係犯刑法第三百三十條第二項、第一項之攜帶兇器竊
    盜之加重準強盜未遂罪。本件起訴書論罪法條認被告係犯刑
    法第三百二十九條、第三百二十一條第二項、第一項第三款
    之準強盜未遂罪，而公訴檢察官於本院行準備程序時，依刑
    事訴訟法第二百七十三條第一項第一款之規定變更起訴法條
    為刑法第三百三十條第二項、第一項之加重強盜未遂罪，經
    核起訴之社會基本事實並無不同，本院自應准予變更。被害
    人乙○○因被告之強暴行為致其左膝蓋擦傷，此傷害為被告
    強暴行為之當然結果，不另論罪。被告雖係與王秋澤就竊盜
    部分有犯意聯絡及行為分擔，然被告為脫免逮捕而當場施強
    暴行為，與王秋澤間並無犯意聯絡及行為之分擔，被告所犯
    前開之罪，與王秋澤間非屬共同正犯，附此敘明。又被告曾
    於八十八年三月間因贓物案件，經本院於八十八年十一月一
    日判處有期徒刑四月確定，並於八十九年一月六日易科罰金
    執行完畢，有臺灣高等法院被告全國前案紀錄表及台灣彰化
    地方法院檢察署刑案資料查註紀錄表在卷可按，其於有期徒
    刑執行完畢後，五年以內再犯有期徒刑以上之本罪，為累犯
    ，應依刑法第四十七條之規定加重其刑。另共同被告王秋澤
    持六角扳手上到吊車上，欲啟動該吊車，顯已著手於竊盜行
    為，然因誤觸該吊車之喇叭，為被害人乙○○發現而未遂，
    其加重準強盜未遂罪，應依刑法第二十六條前段之規定減輕
    其刑，並依先加後減之例減輕之。爰審酌被告有多次前科，
    品行不佳，係攜帶兇器行竊，雖尚未遂，惟其為脫免逮捕，
    竟對被害人施以強暴行為，嚴重影響社會治安，其犯罪之動
    機、目的，手段，所生危害甚重，及其犯罪後之態度等一切
    情狀，量處如主文所示之刑，以示懲處。至行竊用之六角扳
    手一支為共同被告王秋澤所有，雖供犯罪所用之物，然共同
    被告王秋澤業已死亡，該六角扳手並為其取走而不知去向，
    業據被告供明在卷，為免將來執行困難，爰不為沒收之諭知
    ，併予敘明。
四、公訴意旨另以：被告甲○於與王秋澤共同行竊未遂後，為脫
    免逮捕，竟駕駛上開車牌號碼ＧＬ－六二九０號自用小貨車
    ，在彰化縣員林鎮○○路及南投縣草屯鎮○○路、復興路口
    ，衝撞丙○○駕駛之ＱＲ－七一０一號自用小客車，致該自
    用小客車左側車門、前擋風玻璃及保險桿損壞（毀損部分，
    於偵查中撤回告訴），而當場施以前開強暴行為，因認此部
    分係涉有刑法第三百三十條第二項、第一項之攜帶兇器竊盜
    未遂之加重準強盜罪嫌云云，並提出棨南汽車修配廠理賠專
    用估價單為證。訊據被告堅決否認有前開犯行，辯稱：伊當
    時只是要逃離現場，並沒有故意衝撞丙○○所駕駛之自用小
    客車，伊的車被丙○○追撞後會往後退，是因為在上坡路段
    ，小貨車在上檔時，會往後退，這是正常現象，並不是要倒
    車等語。經查：（一）公訴人雖提出棨南汽車修配廠理賠專
    用估價單為證，然上開估價單僅能證明證人丙○○所駕駛之
    自用小客車受有損害，惟不能證明上開自用小客車所受之損
    害即係因被告開車衝撞所造成。（二）證人乙○○於本院審
    理時證稱：被告開車逃跑時，丙○○就將車子開過來，伊就
    一起上車追他，伊要超車，但被告不讓伊超車，在山路時被
    告的車有開到中央線，兩邊的路不夠寬，伊等無法超車，但
    伊等有從左邊要超車，被告車在中間，超不過去，伊等的車
    都沒有超過被告的車身，被告沒有用車身撞伊等的車；伊不
    記得被告如何倒車撞過來，開車的人是丙○○，他比較清楚
    等語。（三）證人丙○○於本院審理時證稱：伊從成功東路
    往員東路走，並試圖超被告的車，但他開的是貨車，體積比
    較大，加上是晚上視線不好，不敢超車，從員東路上山後，
    因為都是山路，就保持在被告後面，之後在山路有一個大轉
    彎處，被告的車跑到對向車道，伊試圖超車，被告的車要回
    原來車道時有擦撞到伊車子的駕駛座前輪上面，伊就放慢速
    度跟在他後面；因伊是從旁邊要超車，被告車已完成轉彎要
    拉直，在拉直的當中擦撞到伊的車，被告是很順的轉彎，伊
    剛好過來才會碰撞到，並非是故意撞伊；到碧山路時，因伊
    的車速較快，且是爬坡，被告的車速較慢，伊就由後追撞到
    被告的小貨車，撞到後被告的車還往前走一點再停下來，伊
    的車也停下來，之後伊看到被告的車停下來，車子並往下滑
    ，伊就倒車，兩車中間的距離約有三、四個車身的距離，被
    告的車倒退有二個車身的距離，且被告的車是慢慢的滑下來
    ，因為撞到的地方是有一點上坡等語。（四）綜上所述，被
    告僅是不讓證人等超車，且於員東路之大轉彎處會發生擦撞
    ，是因被告轉彎後要拉直時，證人丙○○的車速較快才發生
    擦撞，並非是被告故意擦撞證人的車輛。又被告於遭證人丙
    ○○追撞後，其所駕駛之自用小貨車雖有往後退之情況，然
    此係因該小貨車性能不佳才倒退，而非被告故意倒退要撞擊
    證人丙○○所駕駛之車輛，否則怎會如證人丙○○所稱，二
    車距離約有三、四個車身，而被告僅倒退二個車身，顯見被
    告並無倒車撞擊證人丙○○所駕駛車輛之意。被告前開所辯
    ，尚非不可採。此外，復查無其他積極證據足以證明被告有
    於逃脫之際，有開車衝撞證人丙○○所駕駛車輛之情形，惟
    此部分與前開起訴有罪部分，檢察官認係實質上一罪，爰不
    另為無罪之諭知，附此敘明。
據上論斷，應依刑事訴訟法第二百九十九條第一項前段、第三百
條，刑法第三百二十九條、第三百三十條第二項、第一項、第三
百二十一條第一項第三款、第二十六條前段、第四十七條，判決
如主文。
本案經檢察官姚玎霖到庭執行職務。
中    華    民    國    95    年     2    月     8    日
                  刑事第一庭    審判長法官  葉榮郎
                                法      官  唐中興
                                法      官  陳秋錦
以上正本證明與原本無異。
如不服本判決，應於判決送達後10日內，向本院提出上訴狀（須
附繕本）。
告訴人或被害人對於判決如有不服具備理由請求檢察官上訴者，
其上訴期間之計算係以檢察官收受判決正本之日期為準。
中    華    民    國    95    年    2     月    9     日
                                書  記  官  于淑真
中華民國刑法第329條
(準強盜罪)
竊盜或搶奪，因防護贓物、脫免逮捕或湮滅罪證，而當場施以強
暴脅迫者，以強盜論。
中華民國刑法第330條
犯強盜罪而有第 321 條第 1 項各款情形之一者，處 7 年以上有
期徒刑。
前項之未遂犯罰之。
中華民國刑法第321條
犯竊盜罪而有左列情形之一者，處 6 月以上、 5 年以下有期徒
刑：
一  於夜間侵入住宅或有人居住之建築物、船艦或隱匿其內而犯
之者。
二  毀越門扇、牆垣或其他安全設備而犯之者。
三  攜帶兇器而犯之者。
四  結夥三人以上而犯之者。
五  乘火災、水災或其他災害之際而犯之者。
六  在車站或埠頭而犯之者。
前項之未遂犯罰之。


司法院資訊處製作；財團法人民間司法改革基金會備份。
